臺灣高等法院刑事裁定
111年度抗字第285號
抗  告  人  
即  被  告  林承志




上列抗告人即被告因違反組織犯罪防制條例等案件，不服臺灣臺
北地方法院中華民國111年1月24日110年度訴字第683號延長羈押
之裁定，提起抗告，本院裁定如下：
    主  文
抗告駁回。
    理  由
一、原裁定略以：抗告人即被告林承志（下稱被告）因違反組織
    犯罪防制條例等案件，經檢察官提起公訴，原審法院訊問被
    告後，認被告涉犯組織犯罪防制條例第3條第1項前段發起、
    指揮犯罪組織罪嫌及刑法第339條之4第2項、第1項加重詐欺
    取財罪、洗錢防制法第14條第1項洗錢罪等罪嫌，犯罪嫌疑
    重大，且有刑事訴訟法第101條第1項第1款、第2款規定之情
    形，並有羈押之必要，於民國110年9月3日起執行羈押，並
    禁止接見通信；復於110年12月3日起延長羈押2月，並禁止
    接見、通信。嗣被告羈押期間即將屆滿，經原審法院於111
    年1月19日訊問被告後，被告固否認犯行，惟依卷內事證，
    認被告犯罪嫌疑重大，且羈押原因仍然存在，有羈押之必要
    ，爰依刑事訴訟法第101條第1項第1款、第2款規定，裁定被
    告應自111年2月3日起延長羈押2月，又因本案業已調查證據
    完畢，自111年1月24日起解除禁止接見通信。
二、按被告經法官訊問後，認為犯罪嫌疑重大，而有事實足認有
    湮滅證據、勾串共犯或證人之虞者，或有反覆實施刑事訴訟
    法第101條之1第1項各款同一犯罪之虞，而有羈押之必要者
    ，得羈押之；羈押被告，審判中不得逾3月，但有繼續羈押
    之必要者，得於期間未滿前，經法院依刑事訴訟法第101 條
    之規定訊問被告後，以裁定延長之；延長羈押期間，審判中
    每次不得逾2月，如所犯最重本刑為10年以下有期徒刑以下
    之刑者，第一審、第二審以3次為限，刑事訴訟法第101 條
    之1第1項、第108條第1項、第5項分別定有明文。復按法院
    對被告執行之羈押，本質上係為使訴訟程序得以順利進行或
    為保全證據、或為保全對被告執行刑罰之目的，而對被告所
    實施剝奪人身自由之強制處分，是關於羈押與否之審查，其
    目的僅在判斷有無實施羈押強制處分之必要，並非認定被告
    有無犯罪之實體審判程序，不適用直接審理原則，相關證據
    只須達釋明之程度即可，而不必至確信之程度。而被告有無
    羈押之必要，法院僅須審查被告犯罪嫌疑是否重大、有無羈
    押原因、以及有無執行羈押以保全偵審或刑罰執行之必要，
    由法院就具體個案情節予以斟酌決定，如就客觀情事觀察，
    法院許可羈押之裁定或延長羈押之裁定，在目的與手段間之
    衡量並無明顯違反比例原則情形，即無違法或不當可言。
三、抗告意旨略以：被告因涉犯組織犯罪防制條例第3條第1項前
    段發起、指揮犯罪組織罪嫌及刑法第339條之4第2項、第1項
    加重詐欺取財罪、洗錢防制法第14條第1項洗錢罪，原裁定
    認被告所涉之操縱指揮犯罪組織罪嫌，客觀上有畏罪逃亡之
    虞，然審理至今，被告此部分罪嫌業已釐清，且被告已無勾
    串共犯或證人之虞，羈押原因已消滅，被告羈押至今已滿9
    月，本案已審理終結，無礙真實發現，僅以同案被告之不實
    指控，認定被告犯罪嫌疑重大，爰提起抗告云云。　
四、經查：
  ㈠被告犯罪嫌疑重大：
    被告經訊問後，被告雖否認犯行，然有同案被告之供述、告
    訴人之證述、扣案之手機、通訊軟體對話紀錄翻拍照片、監
    視器錄影畫面翻拍照片、帳戶交易明細等證據為憑，足認被
    告涉犯組織犯罪防制條例第3條第1項前段發起、指揮犯罪組
    織罪嫌及刑法第339條之4第2項、第1項加重詐欺取財罪、洗
    錢防制法第14條第1項洗錢等罪嫌，犯罪嫌疑重大。
  ㈡有事實足認為有逃亡之虞：
　　被告自陳於110年3月起即入住旅館，可見其並無固定居所，
    又被告工作不穩定、無存款，益徵其無固定居所，兼衡本案
    被害人數非屬單一，詐騙金額非微，將來恐面臨多人求償，
    被告確有逃亡以規避日後審判及執行之動機，自有事實足認
    被告有逃亡之虞。
  ㈢被告有勾串共犯之虞：
　　被告所屬詐欺集團尚未偵破，部分具體案情未明，集團成員
    亦未全數到案，仍有與被告互為聯絡、勾串供詞或湮滅事證
    之虞，且被告涉犯操縱、指揮犯罪組織罪嫌，係屬集團性犯
    罪，該集團雖經起訴，相關共犯與被告間尚有聯絡本案案情
    之可能，且共犯間具有利害關係，彼此存有相互勾串供詞、
    互為維護之高度誘因，顯見被告有勾串共犯之高度可能性。
　㈣綜上，被告仍存有刑事訴訟法第101條第1項第1款、第2款之
    羈押事由，非予羈押顯難進行審判、執行，若命被告以具保
    、責付或限制住居等侵害較小之手段，均不足以確保審判或
    執行程序之順利進行。衡以本案受害人眾多、詐騙金額高、
    被告犯行對社會之危害性、國家刑罰權遂行之公益考量與被
    告人身自由之私益衡量，為確保訴訟程序，包括裁判後執行
    程序之遂行，並審酌全案相關事證、訴訟進行程度及其他一
    切情事，被告確有上開羈押事由，且無法以具保、限制住居
    等其他手段替代羈押，而有繼續延長羈押之必要。
五、原審審酌卷內客觀事證後，認被告刑事訴訟法第101條第1項
    第1款、第2款之羈押原因均仍然存在，有羈押之必要，且原
    羈押原因尚未消滅，而予以延長羈押，經核均無違誤。被告
    仍執前詞提起抗告，係對於原審法院審酌羈押時得裁量、判
    斷之職權行使，漫為爭執，尚不足以推翻原羈押裁定之適法
    性，揆諸前揭說明，抗告為無理由，應予駁回。
據上論結，應依刑事訴訟法第412條，裁定如主文。
中　　華　　民　　國　　111 　年　　2 　　月　　21　　日
                  刑事第九庭    審判長法　官  潘翠雪
                                      法　官  俞秀美
                                      法　官  陳俞婷
以上正本證明與原本無異。
不得再抗告。
                                      書記官  李政庭
中　　華　　民　　國　　111 　年　　2 　　月　　21　　日